【裁判字號】    97,抗,169
【裁判日期】    970219
【裁判案由】    更正聲請人
【裁判全文】
臺灣高等法院民事裁定                   97年度抗字第169號
    抗  告  人  健新旅行社股份有限公司
    法定代理人  甲○○
抗告人因債權人張碧雲與債務人歐洲運通旅行社股份有限公司間
票款強制執行事件聲請更正債權人名義，對於中華民國96年12月
6日臺灣台北地方法院91年度執字第29915號所為裁定，提起抗告
，本院裁定如下：
    主      文
抗告駁回。
抗告程序費用由抗告人負擔。
    理      由
一、抗告人於原法院聲請及本件抗告意旨略以：原法院90年度裁
    全字第11259號假扣押裁定所載之 債權人李麗娥係伊之員工
    ，代表伊與債務人歐洲運通旅行社股份有限公司（下稱歐洲
    旅行社）接洽旅遊事宜，遂由其擔任假扣押之債權人，向法
    院聲請假扣押。其後，原法院令補正終局執行名義及確定證
    明書以領取分配款，伊補正原法院92 年度北簡字第10418號
    宣示判決筆錄及確定證明書，而假扣押聲請保全之債權原因
    事實與上開本案判決中所載者相同，原法院未就實體內容予
    以審究，爰聲請將分配通知函之債權人更正為伊，以利領取
    應得之分配款等情。
二、原法院駁回抗告人之聲請，係以：原法院90年度裁全字第11
    259號假扣押裁定所載之債權人為李麗娥， 並非抗告人，則
    其91年度執字第29915號給付票款強制執行事件於92年3月24
    日作成之分配表及92年5月9日之領款通知函，其上記載債權
    人為李麗娥，並無違誤，抗告人聲請將分配通知函之債權人
    更正為抗告人，洵非有據，為其裁判之基礎。
三、按當事人或利害關係人，對於執行法院強制執行之命令，或
    對於執行法官、書記官、執達員實施強制執行之方法，強制
    執行時應遵守之程序，或其他侵害利益之情事，得於強制執
    行程序終結前，為聲請或聲明異議， 強制執行法第12條第1
    項前段定有明文。是聲明異議，乃係對於違法執行程序所為
    之救濟，至於實體上權利義務之爭執，執行法院並無審認之
    權。故在強制執行程序中，如涉及私權之爭執，其權益關係
    未盡明確時，應由當事人另依民事訴訟程序謀求救濟，要非
    強制執行法第12條第1項聲明異議所能解決，最高法院79 年
    度台抗字第310號裁定同此見解可供參照。
四、查以歐洲旅行社為債務人而向原法院聲請90年度裁全字第11
    259號假扣押裁定之債權人為李麗娜， 經法院裁定准許後，
    李麗娜提供擔保金後具狀聲請假扣押保全執行，有假扣押聲
    請狀、提存書及假扣押強制執行狀可按（本院卷第11-17 、
    24頁）。又歐洲旅行社之債權人張碧雲持票款准許強制執行
    之確定裁定為執行名義，向原法院聲請強制執行（該院91年
    度執字第29915號）， 上開假扣押保全執行案件因而併入91
    年度執字第29915號強制執行事件進行， 迨歐洲旅行社之財
    產拍定後，原法院91 年度執字第29915號強制執行事件於92
    年3 月24日作成分配表及92年5月9日函知領款及補正執行名
    義及確定證明書正本之假扣押債權人，均記載為李麗娥，有
    分配表及原法院民事執行處函在卷 （本院卷第19-23頁），
    核與前開假扣押聲請狀、裁定及聲請強制執行狀上之記載相
    符，並無任何違誤。抗告意旨雖謂：假扣押聲請狀及其後提
    起之原法院台北簡易庭92 年度北簡字第10418號請求給付旅
    遊團費事件，記載之原因事實為同一，後者判決書即係前者
    假扣押裁定之終局執行名義，原法院應自實體予以審究，而
    將領款通知函之李麗娥更正為抗告人云云。惟假扣押裁定及
    聲請保全執行之債權人李麗娥與原法院台北簡易庭92年度北
    簡字第10418號確定判決之勝訴債權人（原告） 健新旅行社
    股份有限公司，自形式上觀察無從認定二者在法律上具有同
    一人格，而執行法院就該二者在實體上是否為同一並無審認
    之權，故抗告人聲請更正原法院之領款通知債權人姓名及上
    開辯解，均無可採。原法院因而駁回抗告人之更正聲請，並
    無不合，抗告人仍執陳詞，指摘原裁定不當，為無理由，應
    予駁回。
五、據上論結：本件抗告為無理由， 依強制執行法第30條之1，
    民事訴訟法第495條之1第1項、 第449條第1項、第95條、第
    78條，裁定如主文。
中    華    民    國    97    年    2     月    19    日
                    民事第一庭
                        審判長法  官  張耀彩
                              法  官  盧彥如
                              法  官  林金吾
正本係照原本作成。
不得再抗告。
中    華    民    國    97    年    2     月    19    日
                              書記官  張淑芳


司法院資訊處製作；財團法人民間司法改革基金會備份。
